【裁判字號】    97,自,160
【裁判日期】    980605
【裁判案由】    傷害
【裁判全文】
臺灣臺北地方法院刑事裁定               97年度自字第160號
自  訴  人  甲○○
自訴代理人  高涌誠律師
            高鳳英律師
            劉志鵬律師
被      告  乙○○
選任辯護人  蔡茂松律師
            林新傑律師
上列被告因傷害案件，經自訴人提起自訴，本院裁定如下：
    主  文
自訴駁回。
    理  由
一、按法院或受命法官於自訴案件第一次審判期日前訊問及調查
    結果，如認為案件有刑事訴訟法第252 條至第254 條之情形
    者，得以裁定駁回其自訴，同法第326 條第3 項定有明文。
    再按犯罪事實應依證據認定之，無證據不得推定其犯罪事實
    ；不能證明被告犯罪者應諭知無罪之判決，同法第154 條第
    2 項及第301 條第1 項亦分別定有明文。又刑事訴訟法上所
    謂認定犯罪事實之證據，係指足以認定被告確有犯罪行為之
    積極證據而言，該項證據自須適合於被告犯罪事實之認定，
    始得採為斷罪資料；事實之認定應憑證據，如未發現相當證
    據，或證據不足以證明，自不能以推測或擬制之方法，以為
    裁判之依據；告訴人之告訴，係以使被告受刑事訴追為目的
    ，是其陳述是否與事實相符，仍應調查其他證據以資審認（
    最高法院52年臺上字第1300號判例參照）；另認定被告之犯
    罪事實，須依積極證據，苟積極證據不足為不利於被告事實
    之認定時，即應為有利於被告之認定，更不必有何有利之證
    據（最高法院30年上字第816 號判例參照）；又共同正犯之
    成立，須以具有犯意聯絡與行為分擔為其要件，關於具有犯
    意聯絡之犯罪構成要件事實，自應依據積極證據而為認定（
    最高法院83年度台上字第6016號判決參照）。
二、自訴意旨略以：自訴人於97年11月6 日凌晨，前往臺北市晶
    華酒店附近關切民眾對陳雲林來臺之自發抗議活動時，伺逢
    警民對峙衝突，自訴人為避免無辜民眾遭鎮暴警察推擠受傷
    ，擬與其他民眾共同以和平非暴力之方式，組成人牆做為隔
    離緩衝區，不料手無寸鐵又無任何暴力之自訴人，竟遭被告
    即臺北市政府警察局松山分局長乙○○及其指揮之員警、替
    代役男共同不法使用暴力，將自訴人拉進鎮暴警察群中，以
    警棍、盾牌等武器毆打自訴人，並於自訴人跌倒在地時用腳
    踹踢自訴人，使自訴人受有頭皮不規則傷口之撕裂傷、左膝
    皮膚擦傷、左足踝皮膚擦傷、右肩皮膚擦傷及淤青、右臂淤
    青、左肩及左頸皮膚表淺擦傷等諸多傷勢。被告於現場擔任
    指揮官，並發佈管制、清除車道、護送賓客離開、鎮壓驅離
    現場民眾等命令，對於值勤員警與替代役男使用強制力及非
    法暴力驅離民眾之舉動實不可諉為不知；更有甚者，若現場
    指揮官未下達驅離民眾之命令，基層員警及替代役男或許不
    敢率而為之，足堪認定被告與員警及替代役男間具有犯意之
    聯絡，而為傷害罪之共同正犯。自訴人雖於97年11月6 日凌
    晨2 時4 分即刻送往馬偕紀念醫院急診門診治療，縫合傷口
    併口服藥物治療，惟仍有頭痛、頭暈，暈眩及傷口疼痛等傷
    害症狀，因認被告涉犯刑法第277 條傷害罪嫌，復因被告具
    公務員身分且假借公權力涉犯前開傷害罪，應依刑法第134
    條規定，加重其刑二分之一等語。
三、訊據被告乙○○堅詞否認有何自訴人所指之傷害犯行，被告
    及其辯護人以言詞或具狀辯稱：當時並不知道自訴人甲○○
    是在何時何地受傷的，因當時大陸海協會會長陳雲林及其他
    參與宴會的貴賓要離開晶華酒店，凌晨時我本人正在晶華飯
    店內部執行安全維護，並無直接指揮外面的警力，所以自訴
    人如何受傷與被告無關，而97年11月6 日凌晨時，因陳雲林
    會長及相關與會貴賓，受困晶華酒店已長達數小時之久，且
    群眾與警方對峙情緒高漲，零星衝突不斷，一旦抗議群眾失
    控，將難以收拾，故警方執行車道淨空任務，係不得已且為
    必要之措施等語。查自訴人訴稱被告涉犯傷害罪嫌，無非係
    以診斷證明書、照片二張及現場光碟等為主要論據。經查，
    自訴人於97年11月6 日2 時4 分，因受頭皮撕裂傷，不規則
    三角形傷口，左膝皮膚擦傷、左足踝皮膚擦傷、右肩皮膚擦
    傷及淤青、右臂淤青、左肩及左頸皮膚表淺擦傷等傷勢，前
    往馬偕紀念醫院急診治療，有馬偕紀念醫院97年11月7 日開
    立之診字第：971407號甲種診斷證明書及照片二張（本院卷
    (一)第5 至6 頁）在卷可稽，是自訴人於前開時間受有傷害之
    事實，固屬無訛。然自訴人於上開時間所受傷害，是否為被
    告直接或間接所造成，則為本案之爭點。
四、本院查：
  (一)自訴人提出97年11月6 日凌晨案發當時之現場光碟為證，經
    本院於98年3 月11日準備程序中當庭播放光碟，勘驗結果如
    下（光碟畫面內並無顯示攝影之時間）：
    據影片所示，一名身穿白色T 恤背面印TAIWAN字樣之男子即
    自訴人緩緩穿越人群，走向多名鎮暴警察前，後與另一名亦
    是身穿白色T 恤男子，兩人共同以背向阻擋鎮暴警察之盾牌
    ，自訴人被後方某位鎮暴警察出手拉入盾牌後方，隨即沒入
    員警中，另一名身穿白色T 恤男子試圖拉回自訴人未成，並
    大喊「警察打人」（台語），此時看見鎮暴警察後方員警始
    舉起警告牌標示：行為違法，臺北市政府警察局士林分局（
    時間模糊），後來出現另一名身穿白色上衣男子，頭戴白色
    帽子，手持大型布條寫有「陳雲林滾蛋、反黑心中國」之男
    子，舉腳踢向鎮暴警察盾牌，群眾一湧而上向鎮暴警察推擠
    ，此時亦有一群人持相機一直拍照。身穿白色T 恤，T 恤背
    後有「TAIWAN」字樣之男子之照片一張（同本院卷(一)第6 頁
    上方照片），身穿白色T 恤，後有「TAIWAN」字樣之男子，
    左手用毛巾護後腦流血受傷照片1 幀（同本院卷(一)第6 頁下
    方照片），左手手錶時間為2 ：08分（勘驗筆錄見本院卷(一)
    第18頁反面）。
  (二)由上述光碟內容顯示，自訴人因當日群眾抗議事件，走向多
    名鎮暴警察前時，被後方某位鎮暴警察出手拉入盾牌後方。
    旋即不久，由臺北市政府警察局士林分局員警舉牌表明群眾
    行為違法等情，可知，當時現場處理之負責警察單位為臺北
    市政府警察局士林分局。縱然當日自訴人係因沒入鎮暴警察
    後方時而受傷，但究竟傷勢是如何造成，畫面並無拍攝紀錄
    ，故光碟拍攝之畫面無從證明自訴人所受之傷害係由被告指
    揮員警或替代役男所造成。
五、自訴人受傷時，被告是否為自訴人受傷現場之指揮官部分：
  (一)針對指揮官之異動情形，被告於本院98年3 月11日準備程序
    時辯稱：「97年11月5 日從下午4 時開始是由我來負責晶華
    飯店週邊的安全維護。但是因為抗議的民眾太多了，我們分
    局警力無法順利達成任務，所以警察局才調派各分局警力從
    97年11月6 日凌晨開始支援，讓賓客安全離開，這時候總指
    揮應該為臺北市政府警察局長，支援的分局是由臺北市政府
    警察局來決定的，晶華酒店也不是我們松山分局轄區，我們
    也是派駐到那裡去的，但是我們各分區應由分局長指揮。」
    等語（見本院卷(二)第20頁）。
  (二)經本院向臺北市政府警察局函查97年11月6 日凌晨臺北市晶
    華酒店前由警員、替代役驅離包圍晶華酒店滯留群眾之指揮
    情形，經臺北市政府警察局97年12月31日北市警保字第0973
    5478900 號函中說明二：「本局執行晶華酒店勤務，係責由
    松山分局負責安全維護及及周邊交通疏導工作，自（97年）
    11月5 日18時起，群眾開始聚集進行違法陳抗；22時許，群
    眾試圖阻擋參加宴會賓客離開，並發生多起與會貴賓遭辱罵
    ，車輛離開時，遭拍打及丟擲物品等情，造成貴賓無法安全
    離開晶華酒店。11月6 日凌晨，因現場群眾對立，挑釁意向
    升高，人數多達上千人，且車道為到場聲援群眾所阻絕，本
    局基於保護與會貴賓安全，遂調派各分局警力支援，執行車
    道清除任務，俾利車隊進入，使賓客順利離開，達成安全維
    護工作等語。」（見本院卷(一)第24頁），顯然，本次大陸海
    協會會長陳雲林來台，於97年11月5 日之晶華酒店勤務，原
    係由時任臺北市政府警察局松山分局長之被告負責安全維護
    及周邊交通秩序疏導工作，後因群眾未合法申請聚集，且人
    數過多阻絕車道，以致於臺北市政府警察局於97年11月6 日
    凌晨起即擔任總指揮，陸續調派其他分局警力支援。
  (三)再依照臺北市政府警察局98年4 月8 日北市警保字第098314
    97900 號函文所示：「97年11月6 日1 時47分起，中山北路
    、南京北路往北（東側），執行車道淨空勤務時，該範圍現
    場指揮官由松山分局長乙○○更換為士林分局長何明洲。」
    （本院卷(二)第31頁），此部分與本院勘驗現場光碟之結果亦
    相符。此外，臺北市政府警察局98年5 月12日北市警保字第
    09831491300 號函附之臺北市政府警察局執行97年「協和演
    習」安全維護工作計畫及97年11月6 日執行晶華酒店車道淨
    空警力部署圖所示，被告於97年11月6 日凌晨起所負責之區
    域確實為晶華酒店內部，顯見自訴人受傷當時，現場指揮官
    已有所更換，被告所負責之勤務區域並非自訴人受傷之現場
    。則被告辯稱：97年11月6 日負責晶華酒店內部之勤務，並
    不知道自訴人受傷等語，應堪採信。是自訴人訴稱被告為事
    發當時現場指揮官，而對基層員警及替代役男下達驅離民眾
    之命令云云，與本院調查證據之結果不符，無從採之。
六、綜上所述，由自訴人所提證據，無從證明被告與員警或替代
    役男間究竟於何時或以何方式為傷害犯意之聯絡，此外，本
    院復查無其他積極證據，足證被告確有自訴人所指涉犯刑法
    第277 條第1 項之罪嫌之犯行，則參照首揭法文及判例意旨
    所示，被告之犯罪嫌疑顯有不足，有刑事訴訟法第252 條第
    10款之情形，爰依刑事訴訟法第326 條第3 項規定，以裁定
    駁回自訴。
據上論結，應依刑事訴訟法第326 條第3 項、第252 條第10 款
，裁定如主文。
中    華    民    國    98    年    6     月    5     日
                      刑事第十九庭  法  官  紀文惠
上正本證明與原本無異。
如不服本裁定，應於裁定送達後5日內，向本院提出抗告狀。
                                    書記官  游曉婷
中    華    民    國    98    年    6     月    5     日


司法院資訊處製作；財團法人民間司法改革基金會備份。
